臺灣高等法院刑事裁定
110年度抗字第1302號
抗  告  人
即  聲請人  焦韋菱

                    指定送達地址：新北市○○區○○○○0                                    00號信箱
上列抗告人因聲請法官迴避案件，不服臺灣新北地方法院中華民
國110年7月21日裁定（110年度審聲字第6號），提起抗告，本院
裁定如下：
    主  文
抗告駁回。
    理  由
一、原裁定意旨略以：抗告人即聲請人焦韋菱因涉犯誣告罪嫌，
    經臺灣新北地方檢察署（下稱新北地檢署）提起公訴，由原
    審審查庭先後訂於民國110年3月22日、同年5月17日、同年6
    月28日、同年7月26日進行準備程序，同年3月22日庭期因聲
    請人具狀請假未到庭，承審法官改期至同年5月17日，其後
    因疫情緣故，經改為同年5月17日、6月28日、7月26日之庭
    期均因此取消，目前尚未再訂庭，此業經原審調取110年度
    審訴字第263號案件卷宗確認無訛，足認聲請人未曾到庭，
    雖聲請人於110年3月22日庭期前遞請假狀，然檢附之診斷證
    明就診時間俱與110年3月22日開庭日間隔數個月之久，是否
    已屬正當理由請假已非無疑，故承審法官另行改訂110年5月
    17日進行準備程序，傳喚被告到庭並命警拘提，程序尚無違
    誤。聲請意旨⑴主張書記官電話中語氣嚴厲稱聲請人都未到
    庭，足認法官執行職務有偏頗之虞等語，然查，聲請人未到
    庭是事實，至於書記官語氣嚴厲與否，顯然是出諸聲請人自
    己主觀之感受與判斷，尚難認是「法官」執行職務有何偏頗
    之虞。至於聲請意旨⑵稱起訴檢察官有應迴避之事由，亦與
    聲請迴避承審法官無涉。至於聲請意旨⑶部分，聲請人是否
    涉犯誣告罪嫌，尚待被告到庭答辯及後續實體證據調查加以
    認定，聲請人既未曾出庭，根本無從進行任何法庭活動或調
    查證據，承審法官以傳喚及拘提聲請人之方式，僅為督促聲
    請人到庭答辯及陳述意見，自難據此認承審法官執行職務有
    何偏頗之虞。是聲請人據以聲請承審法官迴避，為無理由，
    應予駁回等語。
二、抗告意旨略以：聲請人所涉誣告罪嫌之起因，係聲請人與合
    康管委會所委託樓管之保全人員間之糾紛所致。當時聲請人
    自代班保全身後通過，已經說了借過，但對造不予理會，只
    能擦身而過，然其竟在前社區把持主委陳培文的授意下，由
    代班保全當打手提告「傷害罪」，其回告他誣告，然承辦林
    蔚宣檢察官認為不成立誣告。在派出所製作筆錄時感覺憤怒
    ，被亂告「傷害」，根本是對造「強制」，妨礙住戶行走社
    區公設範圍，用菸害讓聲請人行無義務的事，因此其至派出
    所表明要控告「強制」，嗣經該保全反控誣告，惟承辦檢察
    官就其提告之傷害及強制，均未起訴，反起訴其誣告，顯然
    檢察官未盡調查之職，其已數次聲請迴避承辦檢察官，卻難
    以成案。本案承審之龔法官於傳訊聲請人時，其父親身體狀
    況極差，進出急診，聲請人無心力對抗此案，故向法官聲請
    准假，然承審法官沒有書面答覆是否准假，反由他的書記官
    打電話告知其要開庭，不准假。承審法官的做法不友善且偏
    頗，且他的書記官非常凶悍，在電話中語氣兇惡說：「你被
    人家告欸！」其同時也請求迴避此位書記官。又現疫情嚴峻
    ，聲請人是護理師，工作危險性高，呈送陳報狀請求視訊詢
    答，但都被漠視權益，其對年邁父母、老闆、同事及病人有
    責任，不能增加無謂的風險，然承審法官無法將心比心，竟
    於母親節的前一天，星期六晚上七點，派便服的法警，至聲
    請人所住的新社區送拘票，當時其剛睡醒，卻被電鈴聲驚擾
    ，其當時有錄影，有一男一女均便服，女的還大吼：「下次
    就是警察來抓你了啦！」聲請人不解，是犯了何等之罪，要
    被這樣威脅？且其嗣後上網查資料，發現送拘票是要制服法
    警在上班時間，日出後日落前送達。本案承審法官此舉動完
    全不友善，讓聲請人非常恐懼，不相信會公允判決云云。
三、按依刑事訴訟法第17條、笫18條之規定，當事人聲請法官迴
    避，以法官有自行迴避之情形而不自行迴避，或有具體事實
    足認其執行職務有偏頗之虞之情形為限。所謂偏頗之虞，係
    指法官與訴訟關係人具有故舊恩怨等關係，其審判恐有不公
    平者而言。亦即以一般通常之人所具有之合理觀點，對於該
    承辦法官能否為公平之裁判，均足產生懷疑，且此種懷疑之
    發生，存有其安全客觀之原因，而非僅出諸當事人自己主觀
    之判斷者，始足當之。至於訴訟上之指揮乃專屬於法院之職
    權，當事人之主張、聲請，在無礙於事實之確認以及法的解
    釋、適用範圍下，法院固得斟酌其請求以為訴訟之進行，但
    仍不得以此對當事人之有利與否，作為其將有不公平裁判之
    依據，更不得以此訴訟程序之進行及其他案件之勝敗結果，
    即謂有偏頗之虞聲請法官迴避（最高法院109年台抗字第161
    0號裁定意旨參照）。
四、經查：聲請人因涉犯誣告案件，經新北地檢署提起公訴，由
    原審審查庭先後訂於110年3月22日、同年5月17日、同年6月
    28日、同年7月26日進行準備程序，同年3月22日庭期因聲請
    人具狀請假未到庭，承審法官改期至同年5月17日，其後因
    疫情緣故，原訂同年5月17日、6月28日、7月26日之庭期均
    因此取消，目前尚未再訂庭，此有原審110年度審訴字第263
    號案件影卷可佐，足認聲請人未曾到庭，雖聲請人於110年3
    月22日庭期前曾電詢本案書記官，並告以：「這件事情是因
    為我查證得罪以前社區管委會，一路被濫訟，身體、精神都
    受損，晚上要看藥物睡覺，已經到崩潰邊緣，而且我的工作
    沒有代理人，沒有人手無法請假。」嗣並遞請假狀，然細繹
    其檢附之診斷證明書、醫院醫療費用收據、檢驗報告之就診
    人係焦修理，非聲請人本人，且該等書面文件不論是開立日
    期或就診時間均非110年3月22日開庭日，是否已屬正當之請
    假理由，已非無疑，故承審法官另行改訂110年5月17日進行
    準備程序，傳喚被告到庭並命警拘提，程序尚無違誤。原裁
    定以本件並無事證足認承審法官有何執行職務有偏頗之虞等
    情事，裁定駁回聲請，於法尚無不合。抗告意旨前揭所指本
    案起訴檢察官有迴避事由、承審法官不友善且不通人情、書
    記官語氣嚴厲等理由，業經原裁定於理由欄內一一予以指駁
    在案，是聲請人仍未釋明承審法官究有何具體事證足認有執
    行職務偏頗之動機或行止，難謂有何客觀之原因，足認以一
    般通常之人所具有之合理觀點，對於承辦法官能否為公平之
    裁判足生懷疑。聲請人泛以前詞聲請法官迴避，並非有據。
五、綜上所述，聲請人據以主張聲請法官迴避之事由，均未達足
    認承審法官執行職務有偏頗之虞，原裁定駁回聲請人之聲請
    ，經核並無違誤，聲請人仍執前詞，指摘原裁定不當，提起
    本件抗告，為無理由，應予駁回。　　　　　　
據上論斷，應依刑事訴訟法第412條，裁定如主文。
中　　華　　民　　國　　110 　年　　8 　　月　　25　　日
                  刑事第十九庭  審判長法　官  曾淑華
                                      法　官  許文章
                                      法　官  陳文貴
以上正本證明與原本無異。
不得再抗告。
                                      書記官  俞妙樺
中　　華　　民　　國　　110 　年　　8 　　月　　25　　日